【裁判字號】    89,訴,339
【裁判日期】    890922
【裁判案由】    強盜
【裁判全文】
臺灣新竹地方法院刑事判決                          八十九年度訴字第三三九號
    公  訴  人  臺灣新竹地方法院檢察署檢察官
    被      告  甲○○
    指定辯護人  本院公設辯護人林建和
右列被告因強盜案件，經檢察官提起公訴（八十九年度偵字第二八五一號），本院判
決如左：
    主  文
甲○○連續意圖為自己不法所有，以脅迫致使不能抗拒而使他人交付其物，處有期徒
刑柒年陸月，褫奪公權參年。
    事  實
一、甲○○前因違反懲治盜匪條例、肅清煙毒條例、搶奪等案件，分經法院判處有期
    徒刑確定，並經多次減刑後，定應執行刑十二年六月確定，於民國八十三年四月
    十八日假釋出獄；其於假釋期間，再因違反肅清煙毒條例及搶奪等案件，經本院
    分別判處有期徒刑四年及八月，定應執行刑四年八月確定，於八十八年七月二十
    八日執行完畢（未構成累犯），並經法院依法撤銷其假釋，而自八十八年七月二
    十九日起接續執行其前之殘刑，嗣於八十九年二月三日再度假釋出獄，現尚在假
    釋中，詎甲○○假釋出獄後，因無法找到工作，手頭窘迫，竟基於意圖為自己不
    法所有之概括犯意，於八十九年五月中旬某日下午五時許，至位於新竹市○區○
    ○路二一四巷二號分租套房處，見該處大門及乙○○所分租之房間房門均未關上
    ，甲○○即直接進入乙○○所分租之房間內（侵入住宅部分未據告訴），見乙○
    ○正於該房間內吃晚餐，甲○○即持長約五十公分之水果刀一支，指著乙○○胸
    口，對乙○○施以脅迫稱「錢掏出來」等語，以嚇命乙○○交付財物，致使乙○
    ○不能抗拒，而先從右後褲袋掏出新台幣（下同）幾百元交付，然為甲○○所拒
    ，再脅迫稱「怎麼那麼少，再掏」等語，乙○○在不能抗拒下只得再從左後褲袋
    掏出千元紙鈔五張，將其中之三千元交付甲○○，並稱「要留二千元吃飯」等語
    ，甲○○取得三千元得手後離去（所得三千元未扣案，業已花用費失）。繼之，
    甲○○於八十九年五月十八日中午十二時許，再以同一方式進入乙○○之前揭分
    租房間內（侵入住宅部分未據告訴），手持長約三十公分之檳榔刀，對乙○○脅
    迫稱「你沒意思，還敢報警」等語，嚇命乙○○交付財物，致使乙○○不能抗拒
    ，而自掛於塑膠衣櫥內之褲子口袋中拿出一百元之紙鈔合計一千一百元（起訴書
    誤載為一千一百四十元）交付甲○○，甲○○再嚇稱「怎麼這麼少」等語，並伸
    手搜索乙○○之褲子口袋，確定沒有財物後，始揚長而去（所得一千一百元，其
    中三百元已發還乙○○，餘均花用費失）。乙○○分於二次遭強盜後，將案情告
    之亦於上址租用套房之房客徐新發，並因害怕至極，而不敢再住於該處。嗣於八
    十九年五月二十日下午二時許，徐新發發現甲○○騎腳踏車前來，即報警將甲○
    ○逮獲而查獲上情。
二、案經新竹市警察局第三分局報告臺灣新竹地方法院檢察署檢察官偵查起訴。
    理  由
一、右揭事實，業據被告甲○○於本院審理時供承不諱，核與被害人乙○○及證人徐
    新發證述之情節大致相符，並有贓證物品認領保管收據、被告所繪兩次所持刀械
    之圖樣各一紙附卷可稽，事證明確。雖被告事後翻異前詞，辯稱：伊僅係向被害
    人借錢，帶刀之目的只是要恐嚇被害人，並無強盜之意思，且第二次被害人是自
    行從他的褲子中拿出一千一百元紙幣給伊，伊亦未伸手去搜他的褲子云云。惟查
    ，被告分於右揭時地兩次手長約各五十公分之水果刀及長約三十公分之檳榔刀，
    進入被害人乙○○分租之房間內，以刀脅迫乙○○交付財物，乙○○亦因害怕不
    能抗拒而交付金錢予被告等情，已據被害人乙○○迭於偵審中指述綦詳，佐以，
    被告於本院調查中供稱：（你拿刀威脅七十歲的老人否？）是的，（這樣他能夠
    抗拒嗎？）不能等語（見本院八十九年六月七日訊問筆錄），則被告持刀進入被
    害人獨居之房間，嚇令年近七十歲之被害人交出錢財，衡情，已足使被害人乙○
    ○達於不能抗拒之程度；另被告於本院審理時供述：他從褲子拿錢出來給我，我
    說怎麼這麼少，我就伸手去摸他的褲子，但沒有拿到錢等語（見本院八十九年八
    月十日審理筆錄），核與被害人指述之情節相符，是被告辯稱伊僅係要恐嚇被害
    人，且未伸手搜被害人褲子云云，顯係卸責之詞，委無足採。本件事證明確，被
    告犯行堪予認定，應依法論科。
二、核被告甲○○所為，係犯懲治盜匪條例第五條第一項第一款之強盜罪。公訴意旨
    認應依刑法第三百三十條第一項之罪處斷，容有未洽，惟起事實相同，爰依法變
    更起訴法條，併予敘明。又被告先後二次強盜犯行，時間緊接，犯罪構成要件相
    同，且犯罪手段亦屬雷同，益見其先後二次犯行乃出自概括之犯意而為，應依連
    續犯之規定，以一罪論，並加重其刑。爰審酌被告前有多項前科，甫於八十九年
    二月三日假釋出獄，不思循正途以勞力自食其力，猶持刀脅迫獨居之老人，危害
    社會治安甚詎，惟未進一步傷害被害人之身體，及其犯罪之動機係因假釋出獄無
    一技之長謀生、犯罪所得財物尚輕，未造成重大損害，及犯罪後大致坦承，態度
    尚可等一切情狀，量處如主文所示之刑，且本件依其犯罪之性質，認有宣告褫奪
    公權之必要，爰併予宣告褫奪公權三年。
三、被告犯罪所用之水果刀及檳榔刀，係被告於市場撿拾，且已為被告所丟棄等情，
    業據其供明在卷，是該刀既為被告所撿拾，自非其所有，且已經被告丟棄而滅失
    ，自不另為沒收之諭知。至被告盜匪所得財物現金三百元，業經被害人乙○○具
    領，此有贓證物品認領保管收據一紙附卷可憑，是此部分自無庸為發予被害人之
    諭知，其餘盜匪所得均已費失而不存在，亦不另為發還之諭知，併予敘明。
據上論斷，應依刑事訴訟法第二百九十九條第一項前段、第三百條，懲治盜匪條例第
五條第一項第一款、第八條，刑法第五十六條、第三十七條第二項，判決如主文。
本案經檢察官林李嘉到庭執行職務。
中      華      民      國      八十九    年    九    月     二十二     日
                                  台灣新竹地方法院刑事第二庭
                                        法  官    謝  永  昌
右正本證明與原本無異。
如不服本判決，應於判決送達後十日內向本院提出上訴狀( 應附繕本 )，上訴於
臺灣高等法院。
                                        書記官    陳  凰  榆
中      華      民      國      八十九    年    九    月     二十二     日
附論罪科刑法條：
懲治盜匪條例第五條第一項：有左列行為之一者，處無期徒刑或七年以上有期徒刑：
                  第一款：意圖為自己或第三人不法所有，以強暴、脅迫、藥劑、
                          催眠術或他法致使不能抗拒而取他人之物或使其交付者
                          。


司法院資訊處製作；財團法人民間司法改革基金會備份。
